【裁判字號】    98,上訴,1159
【裁判日期】    980330
【裁判案由】    偽造文書等
【裁判全文】
臺灣高等法院刑事判決                98年度上訴字第1159號
上  訴  人
即  被  告  乙○○
上列上訴人因偽造文書等案件，不服台灣桃園地方法院九十七年
度審交訴字第一六○號，中華民國九十八年二月十三日第一審判
決（起訴案號：台灣桃園地方法院檢察署九十七年度偵字第二一
○八一號、第二○九九五號），提起上訴，本院判決如下：
    主  文
上訴駁回。
    理  由
一、按不服地方法院之第一審判決而上訴者，應向管轄第二審之
    高等法院為之。上訴書狀應敘述具體理由。上訴書狀未敘述
    上訴理由者，應於上訴期間屆滿後二十日內補提理由書於原
    審法院，逾期未補提者，原審法院應定期間先命補正。第二
    審法院認為上訴書狀未敘述理由或上訴有第三百六十二條前
    段之情形者，應以判決駁回之，但其情形可以補正而未經原
    審法院命其補正者，審判長應定期間先命補正。刑事訴訟法
    第三百六十一條、第三百六十七條，分別定有明文。所謂不
    服第一審判決之具體理由，係指依據卷內訴訟資料，具體指
    摘第一審判決關於認定事實、適用法律及量刑等項，有違法
    或不當之情形而言，此為提起第二審上訴之法定要件。倘上
    訴人之上訴書狀或補提之上訴理由書，雖有敘述上訴理由，
    惟並未具體敘述第一審判決有上述違法、不當情形，即與未
    敘述具體理由無異，所為上訴，即不符合上訴之法定要件。
二、經查，上訴人即被告乙○○明知汽車駕駛人服用酒類後，不
    能安全駕駛動力交通工具者，不得駕車，竟於民國九十五年
    一月四日凌晨零時許，在臺北市○○路某處食用含有酒類之
    薑母鴨，於凌晨一時四十分許，結束飲酒後，隨即駕駛車牌
    號碼為Z二—三一二五號自用小客車，自前開處所離開，於
    同日凌晨三時十九分許，行經國道一號公路北向四十九點三
    公里處南崁交流道之出口匝道口，不慎擦撞同方向由吳燕光
    所駕駛車牌號碼為○七二—HK營業貨運曳引車（吳燕光未受
    傷），國道公路警察局第一警察隊泰山分隊警員李長賡據報
    前往處理，並於同日凌晨五時十分許，測得被告呼氣所含酒
    精濃度高達每公升○點六六毫克。詎被告因尚未考得駕駛執
    照，為脫免行政罰責，冒用其姐「甲○○」名義應訊，且基
    於行使偽造私文書之犯意，接續於附表所示時間、地點，先
    後於附表所示之文件上偽造「甲○○」之簽名及按捺指印，
    並將附表編號二舉發通知單之移送聯及存根聯交還予填寫舉
    發通知單之警員李長賡收執，而行使該表示業已收受舉發通
    知單之私文書，均足以生損害於甲○○本人與警察機關犯罪
    偵查之正確性及監理機關對於交通事件管理及處罰之正確性
    。嗣於九十七年八月間，內政部警政署刑事警察局比對被告
    及附表編號五被告以「甲○○」名義製作之指紋卡片，發覺
    二者指紋相符，經警調查後進而知悉上情等事實，業據被告
    於原審法院準備程序及審理時均坦承不諱，且經證人甲○○
    證述甚詳，並有被告之身分證、附表所示文件及內政部警政
    署刑事警察局函各乙紙、指紋卡二張、被告及甲○○照片各
    三張在卷可資佐證（九十七年度偵字第二一○八一號卷第十
    五頁至第十七頁、第三十頁正反面）。原審依被告於準備程
    序中之有罪陳述，適用簡式審判程序，認被告涉犯服用酒類
    ，不能安全駕駛動力交通工具而駕駛罪及行使偽造私文書罪
    ，適用修正前刑法第一百八十五條之三、刑法第二百十六條
    、第二百十條，及審酌被告服用酒類後駕駛動力交通工具，
    忽視其他用路人之安全，又冒用甲○○名義，偽造署押並行
    使偽造私文書，足以影響犯罪偵查、交通事件處理之正確性
    ，並使甲○○無辜受刑事處罰之犯罪情節與所生危害程度，
    及其犯後為前開自白，態度尚佳等一切情狀，服用酒類，不
    能安全駕駛動力交通工具而駕駛罪量處拘役五十日，行使偽
    造私文書罪量處有期徒刑六月，均諭知以銀元三百元即新台
    幣九百元折算一日之易科罰金折算標準，並以被告犯罪時間
    ，均在九十六年四月二十四日以前，符合中華民國九十六年
    罪犯減刑條例減刑規定，均依該條例第二條第一項第三款，
    減其刑二分之一為拘役二十五日、有期徒刑三月，及均諭知
    以銀元三百元即新台幣九百元折算一日之易科罰金折算標準
    ；附表所示之署押，為被告所偽造，均應依刑法第二百十九
    規定，於被告所犯行使偽造私文書罪部分宣告沒收。經核原
    審判決認事用法，從形式審查，並未違反法令，或悖離經驗
    法則、論理法則，量刑亦屬允當。
三、本件被告提起上訴，上訴理由僅略稱：「…本人虛心接受。
    因本人患有恐荒（慌）症與憂鬱症，長期於亞東醫院門診治
    療服藥中，致無法工作（失業中），懇請鈞院酌予從輕量刑
    」等語，對於原判決關於認定事實、適用法律及量刑，究竟
    如何違背法令或不當，並未依據卷內資料為具體之指摘。依
    前揭說明，本件上訴不合上訴之法定要件，應予駁回，並不
    經言詞辯論為之。
四、依刑事訴訟法第三百六十七條前段、第三百七十二條，判決
    如主文。
中    華    民    國    98    年    3     月    30    日
            刑事第十三庭  審判長法  官   曾德水
                                法  官   趙文卿
                                法  官   林婷立
以上正本證明與原本無異。
公共危險罪部分，不得上訴。
行使偽造私文書罪部分，如不服本判決，應於收受送達後10日內
向本院提出上訴書狀，其未敘述上訴之理由者並得於提起上訴後
10 日內向本院補提理由書（均須按他造當事人之人數附繕本）
「切勿逕送上級法院」。
                                書記官   王增華
中    華    民    國    98    年    4     月    1     日
附錄本案論罪科刑法條：
修正前中華民國刑法第一百八十五條之三
服用毒品、麻醉藥品、酒類或其他相類之物，不能安全駕駛動力
交通工具而駕駛者，處一年以下有期徒刑、拘役或三萬元以下罰
金。
中華民國刑法第二百十條
（偽造變造私文書罪）
偽造、變造私文書，足以生損害於公眾或他人者，處五年以下有
期徒刑。
中華民國刑法第二百十六條
（行使偽造變造或登載不實之文書罪）
行使第二百十條至第二百十五條之文書者，依偽造、變造文書或
登載不實事項或使登載不實事項之規定處斷。
附表
┌──┬─────┬──────┬────────┬────┬─────┐
│編號│時間      │ 犯罪地點   │  署押所在文件  │所在欄位│署押數目  │
├──┼─────┼──────┼────────┼────┼─────┤
│ 一 │95年1月4日│國道公路警察│酒精濃度檢測單  │被測人欄│「甲○○」│
│    │清晨5時10 │局第一警察隊│                │        │簽名壹枚、│
│    │分許      │泰山分隊中壢│                │        │指印壹枚  │
│    │          │辦公室      │                │        │          │
├──┼─────┼──────┼────────┼────┼─────┤
│ 二 │95年1月4日│同上        │內政部警政署國道│收受通知│「甲○○」│
│    │某時      │            │公路警察局舉發違│聯者簽章│簽名壹枚  │
│    │          │            │反道路交通管理事│欄      │          │
│    │          │            │件通知單公警局交│        │          │
│    │          │            │字第Z00000000 號│        │          │
│    │          │            │移送聯          │        │          │
│    │          │            ├────────┼────┼─────┤
│    │          │            │放置於移送聯下之│收受通知│「甲○○」│
│    │          │            │存根聯          │聯者簽章│簽名壹枚（│
│    │          │            │                │欄      │因覆寫關係│
│    │          │            │                │        │同時偽造）│
├──┼─────┼──────┼────────┼────┼─────┤
│ 三 │95年1月4日│同上        │95年1月4日調查筆│受詢問人│「甲○○」│
│    │上午8時10 │            │錄              │欄、騎縫│簽名貳枚、│
│    │分許      │            │                │處、訂正│指印拾肆枚│
│    │          │            │                │處      │。        │
├──┼─────┼──────┼────────┼────┼─────┤
│ 四 │95年1月4日│同上        │逮捕通知書      │被通知人│「甲○○」│
│    │早上8時30 │            │                │簽名捺印│簽名壹枚、│
│    │分許      │            │                │處      │指印壹枚。│
├──┼─────┼──────┼────────┼────┼─────┤
│ 五 │95年1月4日│同上        │指紋卡片        │捺印處  │「甲○○」│
│    │某時      │            │                │        │指印貳拾枚│
└──┴─────┴──────┴────────┴────┴─────┘


司法院資訊處製作；財團法人民間司法改革基金會備份。
